【裁判字號】    88,易,1655
【裁判日期】    890307
【裁判案由】    違反著作權法
【裁判全文】
臺灣屏東地方法院刑事判決                        八十八年度易字第一六五五號
    公訴人  臺灣屏東地方法院檢察署檢察官
    被  告  甲○○
右列被告因違反著作權法案件，經檢察官提起公訴（八十八年度偵字第七五五○號）
，本院判決如左：
     主  文
甲○○無罪
     理  由
一、公訴意旨略以：被告甲○○係設屏東縣屏東市○○路二九一號「舊金山音響店」
    之負責人，於民國八十八年九月間，向不詳姓名之人購買電腦點唱機一部，並附
    贈伴唱光碟片一片（含歌曲數千首，該光碟片未經授權而製作，係侵害著作權之
    物，其中「不想伊」、「只有你」、「浮水印」、「大船入港」、「傷心的所在
    」等歌曲之著作財產權由摩那園唱片有限公司所享有）及與該光碟片搭配使用之
    點歌簿一本。詎甲○○明知上開光碟片係侵害著作權之物，竟意圖散布而將之陳
    列在上開音響店，準備連同前開點歌簿贈送予購買上揭點唱機之顧客。嗣於同年
    十一月十六日十一時許為警查獲，並扣得上開光碟片、點歌簿、點唱機。因認被
    告甲○○涉犯著作權法第九十三條第三款之罪嫌。
二、公訴人認被告甲○○涉有著作權法第九十三條第三款之罪嫌。無非係以扣案光碟
    片、點歌簿、照片、內政部著作權登記簿謄本為憑。訊據被告堅決否認有著作權
    法第九十三條第三款犯行，辯稱：其開設電子材料店，扣案光碟片係所販賣之點
    唱機附贈之贈品，係點唱機之測試片，其未曾使用過，其向中盤商購買點唱機有
    保證書，乃認前開光碟片係合法，其僅係零售商，無法辨識光碟片內之歌曲是否
    係未經授權等語。
三、按犯罪事實應依證據認定之，無證據不得推定其犯罪事實；又不能證明被告犯罪
    者，應諭知無罪之判決，刑事訴訟法第一百五十四條、第三百零一條第一項分別
    定有明文。而認定不利於被告之事實，須依積極證據，苟積極證據不足為不利於
    被告之事實之認定時，即應為有利於被告之認定，更不必有何有利之證據。而此
    所謂證據，須確能為被告有罪之證明，而無瑕疵可指者，始足當之；其為訴訟上
    之證明，則須至任何之一般人均認其為真正，而無所懷疑之程度；犯罪事實之認
    定，應憑證據，如未能發現相當證據，或證據不足以證明，自不能以推測或擬制
    之方法，以為裁判之基礎，最高法院三十年上字第八一六號、六十九年度台上字
    第四九一三號、七十六年度台上字第四九八六號、四十年台上字第八六號判例可
    資參酌。次按，著作權法第八十七條第二款之規定，係以明知為侵害著作權或製
    版權之物而散布或意圖散布而陳列或持有或意圖營利而交付者為要件。經查，扣
    案光碟片、點歌簿係置放於箱子裏內，並未陳列為商品架上，僅點唱機陳列於商
    品架上，前開光碟片僅得以該點唱機播放，光碟片、歌簿係附隨點唱機之贈品等
    情，業據告訴代理人李麗虹於本院審理中陳述在卷（見本院八十九年二月十一日
    審判筆錄），並有陳報狀足憑。次查，扣案光碟片上有「非賣品」字樣，業經本
    院勘驗在卷，有勘驗筆錄可考，而被告經營舊金山電料行，其購買之點唱機附有
    產品保證書乙節，有營利事業登記證、產品保證書、照片足憑。參以被告經營舊
    金山電料行，販賣點唱機等電器用品，其僅於商品架上陳列點唱機，扣案光碟片
    、點歌簿則置放於箱子內，該光碟片亦有「非賣品」字樣，是以被告主觀上僅認
    知前開光碟片、點歌簿係贈品，而其所購買之點唱機亦附有產品保證書，乃認該
    光碟片係合法，其並不明知該光碟片所錄製之歌曲中有侵害摩那園唱片有限公司
    享有著作權之歌曲，被告前開所辯堪以採信；此外，復查無其他積極證據足證被
    告有公訴人所指之犯行，被告之犯行即無從證明，揆諸前開說明，爰諭知被告無
    罪之判決。
四、據上論斷，應依刑事訴訟法第三百零一條第一項，判決如主文。
本案經檢察官楊慶瑞到庭執行職務。
中      華      民      國    八十九    年      三      月      七      日
                                  臺灣屏東地方法院刑事第二庭
                                      法  官  林麗玉
右正本證明與原本無異。
對於本判決如有不服應於收受送達後十日內向本院提出上訴書狀上訴於台灣高等法院
高雄分院並按他造當事人之人數附具繕本。
                                          書記官   徐水英
中      華      民      國    八十九    年      三      月      七      日


司法院資訊處製作；財團法人民間司法改革基金會備份。
